臺灣嘉義地方法院民事裁定
111年度訴聲字第2號
聲  請  人  
即  原  告  蔡雅枝  

訴訟代理人  陳怜燕  
相  對  人  
即  被  告  蘇子芸  
            蘇浩喆  
    兼
上  二  人
法定代理人  廖珮汶  
            蘇治源  

上  四  人
共同  訴訟 
代  理  人  蘇泓彰
上列當事人間請求聲請許可為訴訟繫屬事實之登記事件，本院裁
定如下：
    主  文
聲請駁回。
    理  由
一、聲請意旨略為：本件所欲分割之嘉義縣○○鄉○○段0000地號土
    地（下稱系爭土地）業已起訴由貴院111年度調字第1號審理
    中，請依法准核發訴訟繫屬證明。
二、按訴訟標的基於物權關係，且其權利或標的物之取得、設定
    、喪失或變更，依法應登記者，於事實審言詞辯論終結前，
    原告得聲請受訴法院以裁定許可為訴訟繫屬事實之登記，民
    事訴訟法第254條第5項定有明文。上揭規定之立法意旨，在
    防免因當事人恆定原則，致受讓訴訟標的法律關係之第三人
    受判決效力所及而生不利，暨減少實體法上因信賴登記而產
    生紛爭，乃以公示制度揭示訴訟繫屬之事實，使欲受讓該權
    利或標的物之第三人有知悉訴訟繫屬機會，據為判斷是否受
    讓，以維法秩序之安定。惟為避免過度影響被告及第三人權
    益，限於繫屬中之訴訟以物權關係為訴訟標的，且其權利或
    標的物之取得、設定、喪失或變更，依法應登記者，始在適
    用之列。倘訴訟標的非基於物權關係，或其權利或標的物之
    取得、設定、喪失或變更，非依法應登記者，即與前揭規定
    之要件不符，法院不得裁定許可為訴訟繫屬事實之登記。
三、經查：
㈠、聲請人主張其與相對人4人為系爭土地之共有人，其已對相對
    人提起分割共有物訴訟，請求分割系爭土地乙情，經本院調
    閱本院111年度調字第1號案卷核閱屬實，聲請人與相對人間
    有分割共有物事件在訴訟繫屬中，堪可認定。
㈡、惟按因繼承、強制執行、徵收、法院之判決或其他非因法律
    行為，於登記前已取得不動產物權者，應經登記，始得處分
    其物權，民法第759條規定甚明。又該條文所謂判決，係僅
    指依其宣告足生物權法上取得某不動產物權效果之力，恒有
    拘束第三人之必要，而對於當事人以外之一切第三人亦有效
    力者（形成力亦稱創效力）而言，惟形成判決（例如分割共
    有物之判決）始足當之，不包含其他判決在內；再共有物之
    分割，經分割形成判決確定者，即生共有關係終止及各自取
    得分得部分所有權之效力（最高法院43年台上第1016號判例
    、51年台上字第2641號判例參照）。是聲請人提起之分割共
    有物事件之訴訟標的既為分割共有物之形成權，依上開說明
    ，該事件判決無待登記即發生效力，自與民事訴訟法第254
    條第5項「其權利或標的物之取得、設定、喪失或變更，依
    法應登記者」之要件未合，是聲請人聲請裁定許可訴訟繫屬
    事實之登記，洵屬無據，應予駁回。
四、爰裁定如主文。
中　　華　　民　　國　　111 　年　　2 　　月　　23　　日
                  民事第一庭  法  官  唐一强
以上正本係照原本作成。
如對本裁定抗告須於裁定送達後10日內向本院提出抗告狀。
中　　華　　民　　國　　111 　年　　2 　　月　　23　　日
                              書記官  黃妍爾